【裁判字號】    97,訴,2078
【裁判日期】    980831
【裁判案由】    侵權行為損害賠償
【裁判全文】
臺灣桃園地方法院民事判決              97年度訴字第2078號
原      告  中央健康保險局
法定代理人  李丞華
訴訟代理人  景玉鳳  律師
            陳家良  律師
被      告  乙○○
            甲○○
上列當事人間請求侵權行為損害賠償事件，於民國98年8 月26日
辯論終結，本院判決如下：
    主  文
被告應連帶給付原告新台幣伍拾參萬捌仟肆佰貳拾參元，並自民
國九十八年七月十四日起至清償日止，按年息百分之五計算之利
息。
訴訟費用由被告連帶負擔。
原告以新台幣壹拾捌萬元為被告供擔保後，得假執行。
    事實及理由
壹、程序方面：
一、本件原告法定代理人原為朱澤民，嗣由李丞華接任法定代理
    人，並於民國98年6 月19日具狀承受訴訟，有聲明承受訴訟
    狀乙紙在卷可稽，於法並無不合，應予准許。
二、按訴狀送達後，原告不得將原訴變更或追加他訴，但請求之
    基礎事實同一、擴張或減縮應受判決事項之聲明者，不在此
    限，民事訴訟法第255 條第1 項第2 款、第3 款定有明文。
    又按不變更訴訟標的，而補充或更正事實上或法律上之陳述
    者，非為訴之變更或追加，民事訴訟法第256 條亦有明文。
    經查原告歷次主張如下：
(一)、本件原告起訴時聲明為，「被告乙○○應給付原告新台幣（
    下同）1,076,846 元，及自起訴狀繕本送達之日起至清償日
    止按週年利率5%計算之利息」。
(二)、嗣原告於本院98年5 月6 日言詞辯論期日以言詞及書狀追加
    被告甲○○後，並變更及更正前開聲明為，「被告等應連帶
    給付原告538,423 元，及自追加起訴狀繕本送達翌日即98年
    7 月14日（係經公示送達，於98年6 月22日登載於台灣新生
    報，依民事訴訟法第152 條規定，自最後登載之日起，經20
    日發生效力）起至清償日止按週年利率5%計算之利息」。
(三)、經核上開主張，核係原告或因請求之基礎事實同一、或因擴
    張或減縮應受判決事項之聲明，核與首開規定要無不合，應
    予准許。
三、本件被告等經合法通知，無正當理由，均未於言詞辯論期日
    到場，核無民事訴訟法第386 條各款所列情形，爰依原告之
    聲請，由其一造辯論而為判決。
貳、實體方面：
一、原告起訴主張：
(一)、按數人共同不法侵害他人之權利者，連帶負損害賠償責任，
    民法第185 條第1 項定有明文。被告乙○○於86年8、9月間
    僱用訴外人葉崇翰（業於93年11月13日死亡）擔任其所經營
    之光華診所負責醫師，並由葉崇翰代表光華診所與原告簽約
    成為全民健康保險特約醫事服務機構，惟葉崇翰將光華診所
    章與其私章、醫師章交由被告乙○○處理向原告請領全民健
    康保險給付費用事宜。期間被告乙○○、被告甲○○及葉崇
    翰3 人基於共同犯意聯絡與行為分擔，以光華診所之門診費
    用總表虛列費用，並提出不實之光華診所病歷表等文書之不
    法行為，多次持向原告申請醫療費用而加以行使，使原告陷
    於錯誤，造成原告受有溢付醫療費用之損害，故被告乙○○
    、甲○○依上開規定自應對於原告負連帶賠償責任。
(二)、又按無法律上原因而受利益，致他人受損害者，應返還其利
    益。雖有法律上之原因，而其後已不存在者，亦同，民法第
    179 條定有明文。而光華診所之負責醫師葉崇翰將光華診所
    章與其私章、醫師章交由被告乙○○處理向原告請領全民健
    康保險給付費用事宜，原告所給付之醫療費用亦由被告乙○
    ○請領，則被告受領原告溢付之醫療費用即屬無法律上原因
    而受利益，致原告受有溢付醫療費用之損害，依上不當得利
    規定自應返還於原告。
(三)、經查，被告乙○○、甲○○之前開犯行分別業經本院刑事庭
    86年度易字第5430號及87年度易字第1818號刑事判決判處常
    業詐欺取財罪確定，惟上開刑事判決認定被告乙○○詐領之
    不當醫療給付金額為538,423 元，故被告乙○○、甲○○所
    應負民法上侵權行為損害賠償或返還不當得利之金額（重疊
    合併），應為538,423 元。爰依民法第185 條第1 項、第17
    9 條規定提起本件訴訟，並聲明：被告等應連帶給付原告53
    8,423 元，及自追加起訴狀繕本送達翌日即98年7 月14日起
    至清償日止按週年利率5%計算之利息；原告願供擔保，請准
    宣告假執行。
二、被告方面：被告等經合法通知，無正當理由，均未於言詞辯
    論期日到場，亦未提出準備書狀作何聲明或陳述。
三、經查：原告主張之上揭事實，業據其提出中央健康保險局醫
    療費用實付金額明細表、全民健康保險醫事服務機構費用劃
    撥轉帳資料卡、台灣板橋地方法院87年度易字第3715號判決
    影本等件為證，核屬相符，又本院依職權向中國信託商業銀
    行新莊分行查詢光華診所帳戶於86年8 月至12月間有否原告
    匯入之記錄及是否將帳戶內款項轉出予被告乙○○、甲○○
    等事項，經中國信託商業銀行於98年8 月12日函覆及檢附資
    料可知，原告分別於86年9 月17日、86年10月18日、86年12
    月1 日匯醫療費用552,000 元、465,959 元、58,887元入光
    華診所帳戶，而該光華診所帳戶則分別於86年9 月17日、86
    年10月18日、86年12月4 日以現金方式提領552,000 元、46
    6,500 元、59,000元，足徵被告等所經營之光華診所確於86
    年8 月至12月間自原告處取得上揭醫療費用。而被告乙○○
    、甲○○因前開不法行為，經本院刑事庭分別以86年度易字
    第5430號刑事判決判處乙○○有期徒刑5 年；以87年度易字
    第1818號刑事判決判處甲○○有期徒刑2 年緩刑5 年等情，
    亦據原告提出上開刑事案件判決書影本附卷查核屬實，自堪
    認原告之主張為真實。
四、按數人共同不法侵害他人之權利者，連帶負損害賠償責任，
    民法第185 條第1 項定有明文。又按侵權行為所發生之損害
    賠償請求權，以有故意或過失不法侵害他人權利為其成立要
    件，若其行為並無故意或過失，即無賠償之可言。並以損害
    之發生及有責任原因之事實間，有相當因果關係為成立要件
    。查被告乙○○與甲○○明知被告乙○○並無合法醫師資格
    ，卻共謀邀合法醫師經營診所而違法看診，並偽造不實病歷
    資料向原告請領醫療給付，據本院上開依職權函詢中國信託
    商業銀行所函覆之資料可知，原告於86年8 月至12月間共計
    匯入醫療費用1,076,846 元予被告等經營之光華診所，而前
    開款項扣除具醫師資格之葉崇翰親自看診所應支付之醫療費
    用538,423 元，被告等向原告詐領醫療費用之數額應以538,
    423 元為當，本院86年度易字第5430號及87年度易字第1818
    號刑事判決亦同此認定（見本院卷第80、108 頁），是原告
    請求被告賠償538,423 元，洵屬有據。從而，原告依侵權行
    為之法律關係，請求被告等應連帶給付原告538,423 元，及
    自追加起訴狀繕本送達翌日即98年7 月14日起至清償日止按
    週年利率5%計算之利息，即無不合，應予准許。
五、原告陳明願供擔保，聲請宣告假執行，爰酌定相當之擔保金
    額宣告之。
六、又原告依民法不當得利及侵權行為之規定，請求被告為損害
    賠償或返還不當得利，茲依原告真意係主張其上開請求權均
    為達成前揭聲明勝訴之法律依據，足見其並無審理先後次序
    之區別，核其性質應屬重疊合併之主張。本院既認被告依民
    法第184 條前段規定負損害賠償責任及法定遲延利息，顯見
    原告依該請求權已可獲有利判決。揆諸前開說明，原告其餘
    主張，即無再予審究之必要，附此敘明。
七、原告之訴為有理由，依民事訴訟法第385 條第1 項前段、第
    85條第2項、第390 條第2 項，判決如主文。
中    華    民    國    98    年    8    月     31    日
                  民事第二庭    法  官  卓立婷
以上正本係照原本作成。
如對本判決上訴，須於判決送達後20日內向本院提出上訴狀。
中    華    民    國    98    年    9    月      1    日
                                書記官  黃進傑


司法院資訊處製作；財團法人民間司法改革基金會備份。
